臺灣高雄地方法院刑事判決　　　　　　　 96年度訴字第189號
公　訴　人　臺灣高雄地方法院檢察署檢察官
被　　　告　甲○○
指定辯護人　本院公設辯護人黃秋葉
上列被告因毒品危害防制條例案件，經檢察官提起公訴（95年度
偵字第28810 號），本院判決如下：
    主  文
甲○○販賣第一級毒品，累犯，處無期徒刑，褫奪公權終身。扣
案之第一級毒品海洛因肆包（含包裝袋肆只，其中參包合計淨重
參點貳貳公克，另壹包驗後零點零捌柒公克），沒收銷燬之。扣
案之夾鍊袋壹大包及電子磅秤壹台、未扣案販賣毒品所得新臺幣
壹仟元及門號0000000000號（含同門號SIM 卡壹張）行動電話壹
支，均沒收，販毒所得部分如全部或一部不能沒收時，以其財產
抵償之，行動電話部分如全部或一部不能沒收時，應追徵其價額
。
    事  實
一、甲○○曾犯妨害自由罪，經臺灣高等法院高雄分院於民國93
    年10月21日以93年度上訴字第601 號判決判處有期徒刑3 月
    確定，甫於94年7 月24日執行完畢。甲○○明知海洛因，業
    經行政院依毒品危害防制條例第2 條第2 項第1 款公告列管
    為第一級毒品，意圖販賣海洛因，先於95年10月24日，透過
    綽號「祥仔」、「小乙」等成年人販入不詳數量之海洛因供
    販賣之用。嗣後甲○○即以其持有門號為0000000000號行動
    電話1 支為聯絡工具，從事販售毒品事宜。嗣於95年10月25
    日14時26分40秒許，由乙○○以其持有門號為0000000000號
    行動電話撥打甲○○所持用之上開行動電話，雙方約定交易
    毒品後，於同日17時18分許，乙○○依約至高雄市左營區○
    ○○路214 號14樓之1 甲○○居處，以新臺幣（下同）1,00
    0 元之代價向甲○○購得海洛因1 包（驗後0.087 公克）。
    嗣乙○○於步出甲○○前揭住處後，旋於高雄市左營區○○
    ○路198 號前為埋伏之警員當場逮獲，並自其身上扣得甲○
    ○所售予之上開海洛因1 包，且依其供述循線至甲○○住處
    搜索，另扣得甲○○所有之第一級毒品海洛因3 小包（合計
    淨重3.22公克）及其所有供分裝毒品所用之夾鏈袋1 大包及
    電子磅秤1 台等物。
二、案經高雄市政府警察局鼓山分局移送台灣高雄地方法院檢察
    署檢察官偵查起訴。
    理  由
壹、證據能力部分：
一、按被告以外之人於審判中，因所在不明而無法傳喚或傳喚不
    到者，其於檢察事務官、司法警察官或司法警察調查中所為
    之陳述，經證明具有可信之特別情況，且為證明犯罪事實之
    存否所必要者，得為證據，刑事訴訟法第159 條之3 第3 款
    定有明文。證人乙○○於警詢中證稱：「（你持有該包第一
    級毒品海洛因來源為何？）我是向朋友甲○○以新台幣l000
    元的代價所購買的」、「（是於何時、在何地向甲○○購買
    該包第一級毒品海洛因？）是於95年l0月25日l6時許，在甲
    ○○的住處向他購買吸食的」等語（警卷第7-9 頁)， 嗣證
    人乙○○於本院審理時傳喚不到，經飭警拘提亦無所獲，此
    有本院96年2 月12日審判程式傳票送達證書1 紙、高雄縣政
    府警察局林園分局96年4 月9 日高縣林警刑拘字第09600001
    65號函、拘提報告各1 份等件在卷可稽。而經本院96年3 月
    7 日審理時當庭勘驗證人乙○○之警詢錄音帶，證人乙○○
    為上開陳述時，意識清楚，回答警方問題時態度自然，其警
    詢筆錄之記載確與其陳述相符，此有當日勘驗筆錄在卷可佐
    （見本院卷第56-57 頁），是證人乙○○之上開陳述，客觀
    上有可信之特別情況，且為證明被告是否販賣海洛因之犯罪
    事實所必要，依上開說明，證人乙○○於警詢中之證述，自
    具有證據能力。
二、按被告以外之人於偵查中向檢察官所為陳述，除顯有不可信
    之情況者外，得為證據，刑事訴訟法第159 條之1 第2 項定
    有明文。偵查中對被告以外之人所為之偵查筆錄，性質上係
    屬傳聞證據。惟現階段刑事訴訟法規定檢察官代表國家偵查
    犯罪、實施公訴，依法其有訊問被告之權，證人且須具結，
    而實務運作時，檢察官偵查中向被告以外之人所取得之陳述
    ，原則上均能遵守法律規定，不致違法取供，其可信度極高
    ，職是，被告以外之人前於偵查中已具結而為證述，除反對
    該項供述得具有證據能力之一方，已釋明「顯有不可信之情
    況」之理由外，不宜以該證人未能於審判中接受他造之反對
    詰問為由，即遽指該證人於偵查中之陳述不具證據能力。查
    本件證人乙○○、林漢隆及伍文正於檢察官偵查中就被告涉
    犯本件販賣第一級毒品犯行均經具結後證述，並無證據顯示
    檢察官在偵查時有不法取供之情形，證人乙○○、林漢隆及
    伍文正亦未曾提及檢察官在偵查時有不法取供之情形，反對
    該項供述得具有證據能力之被告、選任辯護人亦未釋明上開
    供述有顯不可信之情況，亦查無其他證據顯示上開證述有顯
    不可信之情況，依上開說明，證人乙○○、林漢隆及伍文正
    於檢察官偵查中所為之證詞自具有證據能力。
三、本判決所引用之其餘證據資料（詳後引證據），其中傳聞證
    據部分，縱無刑事訴訟法第159 條之1 至第159 條之4 或其
    他規定之傳聞證據例外情形，亦因被告、辯護人及檢察官於
    本院言詞辯論終結前未聲明異議，依刑事訴訟法第159 條之
    5 第2 項之規定，本院審酌該證據作成之情況，認為適當，
    應得為證據。
貳、實體方面：
一、訊據被告甲○○矢口否認有何販賣第一級毒品之情，辯稱：
    「乙○○那天只是打電話過來問我說有沒有海洛因，我說沒
    有。乙○○的意思是說如果我有海洛因的話他要過來看品質
    如何，如果他覺得品質可以的話，他要找我跟他一起去買，
    因為我都是與乙○○一起去購買海洛因，但是我沒有販賣海
    洛因給他」云云。經查：
  (一)上開事實，業據證人乙○○於警詢時證稱：「（你持有該包
    第一級毒品海洛因來源為何？）我是向朋友甲○○以l000元
    的代價所購買的、」「（是於何時在何地向甲○○購買該包
    第一級毒品海洛因？）是於95年l0月25日l6時許，在甲○○
    的住處向他購買吸食的」、「（警方依據你的供述，並由你
    帶領前往高雄市左營區○○○路214號14樓之1，當場查獲甲
    ○○持有第一毒品海洛因3 包、重3.78公克，警方查獲之甲
    ○○經你當場指認，是否即是販賣海洛因予你吸食之甲○○
    ？）當場指認警方查獲之甲○○，就是他賣海洛因給我吸食
    的沒錯，我為警方查獲之海洛因就是在該處向甲○○購買吸
    食的」、「（你自何時開始向甲○○購買毒品海洛因吸食？
    每次購買金額？）‧‧‧‧‧是今(25) 日l6時許購買l 包
     海 洛因價錢是1000元」、「（你係如何認識甲○○? 與甲
    ○○有無仇恨或財務糾紛？）我是經朋友介紹才認識甲○○
    ，認識到現在已經2 個月，我與甲○○沒有仇恨也沒有財務
    糾紛」等語明確（見警詢第7-10頁）。而經本院勘驗證人乙
    ○○之警詢錄音帶，證人乙○○於95年10月25日製作警詢筆
    錄時，並未遭不法取供或有何非任意性陳述之情形，且證人
    乙○○於檢察官偵查中，以證人身分具結作證，亦未表示警
    詢曾遭受警員不法取供，足認該警詢陳述具有任意性。復參
    酌證人乙○○係於遭警方查獲購買海洛因之當日即接受詢問
    ，距案發時日較近，以查獲情況而言，自以警詢當時記憶較
    為深刻，可立即反應實際發生之狀況，亦無來自被告或施用
    毒品圈人士之壓力，而出於虛偽不實之陳述，或事後串謀而
    故為迴護被告之機會；且其與被告為朋友關係，彼此間無任
    何仇怨嫌隙，被告亦稱與證人乙○○是朋友，故證人乙○○
    於警詢尚無捏造事實誣陷被告涉犯重罪之情形。佐以證人林
    漢隆即查獲警員於偵訊時證稱證人乙○○於查獲當時有坦承
    伊身上查獲之海洛因係向被告購買等語，其證稱：「我們依
    據0000000000甲○○電話在昨天下午，楊回電話給蔡，談到
    女人（即海洛因），當時楊基地台位置在高市○○○路350
    號12樓，楊的意思是蔡從鳳山要來跟他買海洛因（通聯譯文
    為證）。我們警方已經在楊的樓下埋伏，發現蔡入楊的住處
    ，等蔡下樓取車之際，我們研判蔡已經購得毒品，我們馬上
    上前查獲，發現蔡的記事本內夾藏1 包海洛因。我們當場詢
    問蔡的毒品來源，蔡指是剛向楊購得，願意配合帶警方至楊
    住處，由蔡配合到達楊住處門前按門鈴，楊開門之際，警方
    徵得其同意，入內搜索。進入楊住處內，搜得海洛因3 小包
    」等語（偵卷16-18 頁），益徵證人乙○○警詢中之證言，
    應非不實。
  (二)又門號0000000000號行動電話平日為被告所使用，業經其自
    承在卷甚明（見偵卷3 頁），經檢察官依法對該行動電話核
    發通訊監察書予以監聽，於95年10月25日14時26分40秒許，
    錄得證人乙○○以0000000000行動電話，撥打被告上開行動
    電話交談以下內容：「Ｂ（證人乙○○）：怎麼不出聲，我
    要拿那1 天有角的女人，拿那1 天的，可以借我嗎。Ａ（指
    被告）：你在哪裡。Ｂ我在鳳山‧‧‧‧‧‧。Ａ：現在嗎
    ，還是什麼時候。Ｂ：都可以」等語，有上開通訊監察內容
    之譯文1 紙存卷可參（見偵卷第10頁、本院卷第83-84 頁）
    ）（因原監聽譯文有部分與本院勘驗結果不同，爰以本院勘
    驗結果為準）。被告坦承上開監聽譯文，係伊與證人乙○○
    之對話，而監聽譯文所載「有角的女人」是海洛因（見本院
    卷第84頁）。而依上開監聽譯文，證人乙○○確實係陳稱欲
    向被告「拿」第一級毒品海洛因等語，並非如被告所辯稱證
    人乙○○係欲至伊住處「看」伊持有之第一級毒品海洛因之
    品質為何。佐以，被告於偵訊時亦坦承有欲販賣第一級毒品
    海洛因予證人乙○○之舉，其供稱：「（有無販賣毒品？）
    有」、「（通聯譯文賣予誰？是否即為今日一同解送之乙○
    ○？）是要賣給蔡。對」、「（是否承認施用毒品及販毒？
    ）承認」等語（見偵卷第8-9 頁）。倘查獲當日證人乙○○
    係為與被告合購海洛因始至被告住處試用海洛因品質，為何
    被告於警詢及偵訊時對此重要之事隻字未提？甚於偵訊時坦
    承伊本有有販賣海洛因與乙○○之意？是被告於本院以上開
    情詞置辯，顯係事後杜撰之詞，要難採信。
  (三)雖乙○○於偵訊時改稱：伊原本至被告住處欲向被告購買第
    一毒品海洛因，然因毒品品質不佳，當日始未向被告購買云
    云，其證稱：「（當時與楊如何談？）我去楊住處，就是要
    買毒品，楊有拿毒品給我看，但我不喜歡，所以不買，我身
    上那包是我自己的，我打這通電話，確實要跟楊買毒品，我
    也到楊住處看貨，但貨色不佳，所以不買」、「（買賣之時
    、地？代價為何？如何計價？）即楊住處，在被查獲前幾小
    時。當時我是想買，但不喜歡，所以沒進一步談價錢」、「
    我跟楊討論購買毒品的事情，我也去買，但貨色不佳，所以
    沒有購入」云云（見偵卷第18-19 頁）。惟按一般證人基於
    人性之弱點以及事後避免得罪涉案被告之考量，往往有在嗣
    後翻異前供而改為有利於被告證述之現象，甚至諉稱其在警
    詢時所述係受警方逼迫云云，藉以避免遭被告仇視報復，而
    被告亦每利用此種情形，主張證人所為之指證前後矛盾或非
    出於本意，而請求法院排斥其證詞之可信性，惟法院對證人
    所為前後矛盾不一之證詞，不宜僅依表面觀察，發現其一有
    矛盾情形即全然摒棄不採，亦不應依證人事後之翻供即認其
    原先之證詞不實，法院為確實發現真實，仍有必要依前述證
    人人性弱點之角度深切觀察其前後所為不同之證述，何者係
    真實可信，何者係事後為避免得罪被告所為迴護之詞，而不
    應採信，以作為判決之依據。查證人乙○○係被告之朋友，
    彼此間無夙怨嫌隙，已據被告與證人乙○○供陳甚明，則在
    客觀上證人乙○○並無虛詞誣陷被告之必要，且觀其於警詢
    指證被告販賣海洛因予之時間、地點、價格、聯絡交易之方
    式等相關細節均十分詳細明確，且查獲當時員警確有在證人
    乙○○身上查獲海洛因1 包，因此該部分之證詞並無瑕疵；
    反觀證人乙○○嗣於偵訊時陳稱：查獲當日伊係到被告住處
    看海洛因之品質，因為品質不佳，故未向被告購買云云，此
    與被告於本院審理時供稱：「乙○○當天是拿他的海洛因來
    我家裡，跟我的毒品比較哪一個貨色比較好」、「當時他（
    指乙○○）試吃了我的海洛因之後覺得貨色不好，所以就不
    願意跟我一起去向小乙買」云云（見本院卷第83頁背面），
    顯不一致。且依證人林漢隆上開證詞，證人乙○○又向員警
    坦承扣得之毒品海洛因係剛向被告購得，核與上開監聽譯文
    之內容相符，足見證人乙○○事後於偵訊時所為翻異前供之
    證詞，與被告供述不符，應係事後迴護被告之飾詞。不足採
    信。
  (四)按販賣毒品之行為，本無一定之公定價格，是其各次買賣價
    格，當亦各有差異，或隨供需雙方之資力、關係之深淺、需
    求之數量、貨源充裕與否、販賣者對於資金之需求如何，殷
    切與否，以及政府查緝之態度，進而為各種不同之風險評估
    ，而為機動性調整，是其價格標準，自非一成不變。況且，
    販賣者從各種「價差」或「量差」或係「純度（如摻入葡萄
    糖等物）」謀取利潤方式，或有差異，然其所圖利益之非法
    販賣行為目的，則屬相同，並無二致。因之，販賣利得，除
    經行為人（被告）坦承，或其價量至臻明確，確實難以究其
    原委。但依一般民眾普遍認知毒品之非法交易，向為政府查
    禁森嚴，且重罰不寬貸，衡諸常情，倘非有利可圖，絕無平
    白甘冒被重罰高度風險之理。從而，舉凡其有償交易，除足
    反證其確另基於某種非圖利本意之關係外，通常尚難因無法
    查悉其買進、賣出之差價，而諉無營利之意思，或阻卻販賣
    犯行之追訴（最高法院87年台上字第3164號判決參照）。況
    販賣毒品之販賣行為，係行為人基於營利之目的，而販入或
    賣出毒品而言。販賣毒品者，其主觀上須有營利之意圖，且
    客觀上有販賣之行為即足構成，至於實際上是否已經獲利則
    非所問。即於有償讓與他人之初，係基於營利之意思，並著
    手實施，而因故無法高於購入之原價出售，最後不得不以原
    價或低於原價讓與他人時，仍屬販賣行為。必也始終無營利
    之意思，縱以原價或低於原價有償讓與他人，方難謂為販賣
    行為，而僅得以轉讓罪論處（最高法院93年台上字第1651號
    判決參照）。而依海洛因價格昂貴、取得不易之性質，自客
    觀以言，倘無利可圖，則被告自無屢屢為乙○○冒險取貨之
    意願，是被告於販入、販出之間，應有相當利潤賺取，應堪
    認定。
  (五)又在乙○○身上查扣之白色粉末1 包及在被告住處查獲之白
    色粉末3 包，經分別送高雄市立凱旋醫院及法務部調查局鑑
    驗結果均含第一級毒品海洛因成分，有該院95年11月14日高
    市凱醫驗字第2823號濫用藥物成品檢驗鑑定書（見本院卷第
    102 頁）及該局95年12月8 日調科壹字第09523044610 號鑑
    定通知書（見本院卷第33頁）在卷可證，上開鑑定結果，係
    鑑驗機關以其專業知識及精密儀器測試後所得之結論，自可
    憑信。此外，復有夾鍊袋1 大包及電子磅秤1 個扣案可證。
    綜上所述，勾稽互核，本件事證明確，被告犯行堪以認定。
二、按海洛因係毒品危害防制條例第2 條第2 項第1 款規定之第
    一級毒品，依法不得非法持有、轉讓、販賣。查被告販賣第
    一級毒品海洛因之行為，係犯毒品危害防制條例第4 條第1
    項之販賣第一級毒品罪。被告販賣第一級毒品海洛因前後，
    分別持有第一級毒品海洛因之低度行為，均分別為販賣、轉
    讓之高度行為所吸收，不另論罪。再被告有上載之前科紀錄
    ，有臺灣高等法院被告前案紀錄表乙份在卷可憑，其受有期
    徒刑之執行完畢後，5 年以內再犯有期徒刑以上之本罪，為
    累犯，應依法加重其刑，惟法定本刑死刑、無期徒刑部分，
    均依法不得加重，僅就被告所犯販賣第一級毒品罪罰金部分
    予以加重。爰審酌被告意圖營利而販賣海洛因，嚴重戕害國
    人之身心健康，犯後猶飾詞圖卸，未見絲毫之悔意，態度非
    佳等一切情狀，於客觀上實無任何足以引起社會上一般人之
    同情而可憫恕之情形，爰就其販賣第一級毒品之犯行，量處
    無期徒刑，並依刑法第37條第1 項宣告褫奪公權終身。
三、(一)至扣案之海洛因4 小包，均屬第一級毒品，已如前述，應
    依毒品危害防制條例第18條第1 項前段規定，宣告沒收銷燬
    。又因法務部調查局一般係以傾倒之方式，將包裝袋內之第
    一級毒品海洛因倒出而與包裝袋分離而稱重，必要時，輔以
    刮杓刮取袋內粉末，然無論依何種方式分離，包裝袋內應含
    有極微量之第一級毒品海洛因殘留而無法析離，應整體視為
    查獲之第一級毒品海洛因，應依毒品危害防制條例第18條第
    1 項前段之規定，諭知沒收銷燬之；至於鑑識耗費之第一級
    毒品海洛因，既已滅失，爰不再諭知沒收銷燬，併此敘明。
    (二)另扣案之夾鏈袋1 大包及磅秤1 台，亦均為被告所有而供
    販毒所用之物，依毒品危害防制條例第19條第1 項規定沒收
    之。又被告販賣第一級毒品之所得1,000 元，雖未扣案，仍
    應依毒品危害防制條例第19條第1 項諭知沒收，如全部或一
    部不能沒收時，因係現款，應以被告財產抵償之。至未扣案
    之行動電話1 支（含SIM 卡，門號為0000000000號）亦為被
    告所有供聯絡販毒所用之物，亦應依同法第19條第1 項規定
    沒收之，如全部或一部不能沒收，追徵其價額。
據上論斷，應依刑事訴訟法第299 條第1 項前段，毒品危害防制
條例第4 條第1 項、第18條前段、第19條第1 項，刑法第11 條
、第47條第1 項、第37條第1 項，判決如主文。
本案經檢察官劉慕珊到庭執行職務。
中　　華　　民　　國　　96　　年　　5 　　月　　15　　日
                  刑事第七庭  審判長法  官  李淑惠
                                    法  官  蔡川富
                                    法  官  張茹棻
以上正本證明與原本無異。
如不服本判決應於收受本判決送達後10日內向本院提出上訴書狀
，其未敘述上訴理由者，並得於提起上訴後10日內向本院補提理
由書狀（均須按他造當事人之人數附繕本）「切勿逕送上級法院
」。
中　　華　　民　　國　　96　　年　　5 　　月　　15　　日
                                    書記官  陳惠玲
附錄本案論罪科刑法條全文
毒品危害防制條例第4 條：
製造、運輸、販賣第一級毒品者，處死刑或無期徒刑；處無期徒
刑者，得併科新臺幣1 千萬元以下罰金。
製造、運輸、販賣第二級毒品者，處無期徒刑或7 年以上有期徒
刑，得併科新臺幣7 百萬元以下罰金。
製造、運輸、販賣第三級毒品者，處5 年以上有期徒刑，得併科
新臺幣5 百萬元以下罰金。
製造、運輸、販賣第四級毒品者，處3 年以上10年以下有期徒刑
，得併科新臺幣3 百萬元以下罰金。
製造、運輸、販賣專供製造或施用毒品之器具者，處1 年以上7
年以下有期徒刑，得併科新臺幣1 百萬元以下罰金。
前5項之未遂犯罰之。
